臺灣桃園地方法院民事判決　　　　　　　95年度勞訴字第32號
原　　　告　丙○○
　　　　　　乙○○○
被　　　告　范佐光即黃果樹造園企業社
訴訟代理人　蘇明淵律師
　　　　　　謝孟儒律師
被　　　告　甲○○○○○○○○.
訴訟代理人　沈朝標律師
複代理人　　丁○
上列當事人間請求給付職業災害補償金事件，於民國96年5 月7
日言詞辯論終結，本院判決如下：
    主      文
原告之訴及其假執行之聲請均駁回。
訴訟費用由原告負擔。
    事實及理由
壹、原告主張（原告乙○○○未於最後言詞辯論期日到庭，惟據
    其以前到庭提出書狀及言詞所為之聲明及陳述，均與原告丙
    ○○相同）：
一、原告之子即訴外人鍾彩芳受僱於被告甲○○○○○○○○，
    而被告范佐光即黃果樹造園企業社承攬桃園縣平鎮國中之校
    園樹木修剪工作，再交由被告王興湖承攬。鍾彩芳於民國93
    年8 月8 日至平鎮國中修剪樹木，在下午3 時30分許從樹上
    跌落地面，經醫師診斷其患有右股骨粗隆間閉鎖性骨折，嗣
    於同年月15日因敗血性休克而死亡。鍾彩芳因職業災害而死
    亡，被告應依勞動基準法（下稱勞基法）第62條規定，連帶
    負補償之責任。又原告丙○○與被告於93年11月5 日經桃園
    縣政府勞資爭議調解委會調解成立作成調解紀錄（下稱系爭
    調解紀錄），依勞資爭議處理法第21條前段規定，視為爭議
    當事人間之契約，則鍾彩芳因職業災害而死亡，且被告應連
    帶負職業災害補償責任，業經兩造以契約承認之。
二、鍾彩芳之日薪為新台幣（下同）1,500 元，換算每月平均工
    資為45,000元，依勞基法第59條第4 款規定，喪葬費為5 個
    月平均工資、死亡補償為40個月平均工資，合計為45個月平
    均工資，則被告應連帶給付原告2,025,000 元。又依勞基法
    施行細則第33條規定，雇主應分別於勞工死亡後3 日內給付
    喪葬費，於死亡後15內給付死亡補償，為此原告請求被告連
    帶給付原告2,025,000 元，及自鍾彩芳死亡後第16日即93年
    8 月31日起之法定利息等語，並聲明：(一)被告應連帶給付原
    告2,025,000 元，及自93年8 月31日起至清償日止，按週年
    利率5 ％計算之利息。(二)願供擔保請准宣告假執行。
貳、被告范佐光即黃果樹造園企業社則以：
一、原告提出壢新醫院之診斷證明書並未記載鍾彩芳之死亡原因
    ，而鍾彩芳係於93年8 月9 日進行骨折手術，術後復原狀況
    良好，其驟於同年月15日死亡，並非因自樹上摔落造成之閉
    鎖性骨折所致。鍾彩芳摔傷之部位係腿部，頭部並無傷痕，
    摔傷當時未立即休克，依常理推斷，摔傷而骨折並非其致死
    原因。
二、依原告提起之同一事件即本院93年度勞訴字第56號卷附之壢
    新醫院94年3 月11日壢新醫字第2005030013號函及國台灣大
    學醫學院附設醫院94年6 月24日校附醫秘字第0940000843號
    函，均認鍾彩芳係因其自身已罹之疾病而死亡，並非因骨折
    導致死亡。
三、系爭調解紀錄僅記載雙方之主張，並未記載調解之結果，顯
    見調解並未成立，該調解紀錄無法律上效力等語，資為抗辯
    。另鍾彩芳為臨時工，其月薪應以最低薪資計算。並聲明：
    (一)駁回原告之訴及其假執行之聲請。(二)如受不利判決，願供
    擔保免為假執行。
參、被告甲○○○○○○○○則以：
一、被告范佐光承攬平鎮國中校園樹木修剪工程並施工多日後，
    始於93年8 月8 日僱請被告王興湖施工，被告王興湖施工前
    未至現場了解修樹情形，亦未曾就是否轉包、轉包內容及報
    酬進行協議，則其係受僱於被告范佐光，而非承攬該工程。
    又被告王興湖係受范佐光之託，代范佐光致電鍾彩芳，請鍾
    彩芳幫忙施工，鍾彩芳亦係受僱於被告王興湖。被告王興湖
    與鍾彩芳修樹時所使用之工具均為被告范佐光提供，且被告
    范佐光於鍾彩芳受傷後，至現場與被告王興湖一起施作2 日
    ，如修樹工程已轉包予被告王興湖，被告范佐光絕不可能再
    參與施作。
二、原告提出壢新醫院之診斷證明書並未記載鍾彩芳死亡之原因
    ，而由壢新醫院94年3 月11日壢新醫字第2005030013號函、
    鍾彩芳之死亡證明書及國台灣大學醫學院附設醫院94年6 月
    24日校附醫秘字第0940000843號函所載，可知鍾彩芳係因酒
    精性肝硬化導致食道靜脈曲張破裂造成大量失血，引起敗血
    性休克而死亡，並非因閉鎖性骨折所致，是鍾彩芳並非因職
    業災害而死亡。
三、系爭調解紀錄之調解方案並未記載資方應否賠償及賠償之金
    額，且未記載調解結果，足認調解並未成立等語，資為抗辯
    。並聲明：(一)駁回原告之訴及其假執行之聲請。(二)願供擔保
    請准宣告免為假執行。
肆、原告之子即訴外人鍾彩芳於93年8 月8 日至平鎮國中修剪樹
    木，在下午3 時30分許從樹上跌落地面，經醫師診斷其患有
    右股骨粗隆間閉鎖性骨折，嗣於同年月15日因敗血性休克而
    死亡之事實，有壢新醫院診斷證明書、死亡證明書各1 紙附
    卷可稽，且為被告所不爭執，自堪信為真實。
伍、至原告主張鍾彩芳之死亡原因為被告應負責之職業災害，亦
    即鍾彩芳於93年8 月8 日從樹上跌落與其嗣後死亡有因果關
    係云云，則為被告所否認，並以上開情詞置辯。茲析述本院
    得心證之理由如下：
一、按勞基法第59條固規定勞工因遭遇職業災害而致死亡、殘廢
    、傷害或疾病時，雇主應依規定補償。勞工保險條例第2 條
    第2 款亦規定，職業災害保險有傷病、醫療、殘廢及死亡等
    四種給付。然何謂勞工因遭遇職業災害，於勞動基準法與勞
    工保險條例中均未見有規定，僅在勞工安全衛生法第2 條第
    4 項中規定：「本法所稱職業災害，謂勞工就業場所之建築
    物、設備、原料、材料、化學物品、氣體、蒸氣、粉塵等或
    作業活動及其他職業上原因引起之勞工疾病、傷害、殘廢或
    死亡。」。又勞災補償的本質亦屬損失填補的一種型態，故
    職業災害，必須業務和勞工的傷病之間有一定因果關係存在
    為必要（最高法院87年勞上字第5 號判決意旨參照），此即
    業務起因性，而所謂「一定因果關係」，學說上固有相當因
    果關係說、保護法因果關係說及相關判斷說之分，惟通說均
    採相當因果關係說，依此說，「職業災害」必須在勞工所擔
    任之「業務」與「災害」之間有密接關係存在，即「災害」
    必須係被認定為業務內在或通常伴隨潛在危險的現實化，即
    係以客觀存在事實為觀察之基礎，並就此客觀存在事實與行
    為人之行為，依吾人智識經驗判斷，通常均有發生同樣損害
    結果之可能者，該行為人之行為與損害即為有相當因果關係
    。雇主所負之責任，之所以需如此限制，係因勞工生活上所
    面臨之危險，包括一般社會生活上之危險及因從事勞務所面
    臨之危險，原則應僅有後者方應歸屬於雇主負擔，此係因勞
    工所從事之活動與職務、直接或間接有利於雇主，而雇主亦
    或多或少對此可加以掌控、防免損害之發生，或藉由保險、
    產品之賣價適當地予以分散或轉嫁危險，因此職業災害應與
    勞工所從事之業務有相當因果關係，方屬允當，若危險發生
    之原因非雇主可控制之因素所致，則不宜過份擴張職業災害
    認定之範圍，否則無異加重雇主之責任，而減少企業之競爭
    力，同時亦有礙社會之經濟發展。
二、本件原告固主張其子鍾彩芳係受僱於被告在平鎮國中從事校
    園樹木修剪工作時墜落，因而死亡，乃屬職業傷害。然查，
    核諸原告提出之壢新醫院診斷證明書所示（見本院卷第9 頁
    ），鍾彩芳於93年8 月8 日墜落送醫後，醫師僅於翌日進行
    鋼釘、鋼板內固定手術而已。又鍾彩芳因同時有酒精性肝硬
    化之病史（約2-3 年，曾因此住院治療多次），肝硬化之病
    患常合併食道靜脈曲張，若破裂會造成大量出血危及生命。
    以鍾彩芳之病程觀之，食道靜脈曲張破裂造成大量失血以及
    之後發展出的器官衰竭、敗血症，乃為導致死亡之相關原因
    ，與股骨粗隆間骨折應無直接關係（一般而言，股骨骨折後
    造成死亡多半因肺脂肪拴塞引起的），此有壢新醫院94年3
    月11日壢新醫字第2005030013號函（見本院卷第54頁）存卷
    可參。再依據本院（93勞訴字第56號）囑託國立台灣大學醫
    學院附設醫院就鍾彩芳致死原因鑑定結果：依據壢新醫院病
    歷記載，鍾彩芳之症狀及93年8 月10日之內視鏡檢查，結果
    判斷死亡主要原因應為肝硬化併大量食道靜脈曲張破裂導致
    出血性休克。應非閉鎖性骨折所造成。另敗血性休克亦可能
    為死亡之相關原因之一。由前所述，閉鎖性骨折並非為感染
    造成敗血性休克之原因，應是腸胃道出血或肝硬化併腹水相
    關之感染而來。又依據壢新醫院病歷記載及相關檢查結果判
    斷，93年8 月10日早上鍾彩芳所發生吐血等症狀應與食道靜
    脈瘤破裂引起大出血有關，亦有該醫院94年6 月24日校附醫
    秘字第0940000843號函在卷可佐。從而，本件原告於93年8
    月8 日發生墜落意外受傷，與其嗣後發生之死亡結果間，難
    認具有相當因果關係，亦即，其死亡非屬勞基法第59條之職
    業災害，故原告請求被告給付職業災害喪葬費及死亡補償金
    ，為無理由，不應准許。
三、又原告丙○○雖另主張：伊與被告於93年11月5 日經桃園縣
    政府勞資爭議調解委會調解成立作成系爭調解紀錄，依勞資
    爭議處理法第21條前段規定，視為爭議當事人間之契約，則
    鍾彩芳因職業災害而死亡，且被告應連帶負職業災害補償責
    任，業經兩造以契約承認之云云。惟查，參諸系爭調解記錄
    ，其調解結果欄完全空白，而調解方案中亦僅係陳述事發過
    程後，直接引用勞基法第62條之法條內容全文，並無雙方當
    事人就賠償責任達成合意之記載，不生契約之效力，自難認
    系爭調解記錄得以拘束被告。
四、綜上所述，原告本於勞基法第59條之規定，請求被告給付喪
    葬費及死亡補償金共2,025,000 元及其法定遲延利息，為無
    理由，應予駁回。原告之訴既經駁回，則其假執行之聲請亦
    失所附麗，應併予駁回。
陸、本件判決基礎俱已臻明確，兩造其餘攻防方法及訴訟資料經
    本院審酌後，核與判決結果不生影響，無逐一論駁之必要，
    併此敘明。
柒、訴訟費用負擔之依據：民事訴訟法第78條。
中    華    民    國    96    年     5     月    21     日
                    勞工法庭    法  官  陳永來
以上正本係照原本作成。
如對本判決上訴，須於判決送達後20日內向本院提出上訴狀
中    華    民    國    96    年     5     月    21     日
                                書記官  劉彩華
